【裁判字號】    98,易,809
【裁判日期】    980821
【裁判案由】    違反家庭暴力防治法
【裁判全文】
臺灣彰化地方法院刑事判決               98年度易字第809號
公  訴  人  臺灣彰化地方法院檢察署檢察官
被      告  甲○○
                    號
上列被告因違反家庭暴力防治法案件，經檢察官提起公訴（98
年度偵字第3964號），本院判決如下：
    主  文
甲○○犯違反保護令罪，處拘役伍拾日，如易科罰金，以新臺幣
壹仟元折算壹日。
    事實及理由
一、犯罪事實：
  (一)甲○○係乙○○○之夫，2人間具有家庭暴力防治法第3條第
    1款所定之家庭成員關係。甲○○曾因對於乙○○○實施不
    法侵害之行為，而經本院於96年10月31日以96年度家護字第
    689號民事通常保護令，裁定命甲○○於保護令有效之1年期
    間內，不得對乙○○○實施身體或精神上不法侵害之行為、
    不得直接或間接對於乙○○○為騷擾之行為、應最少遠離乙
    ○○○之工作場所（彰化縣和美鎮○○路○段52號）至少100
    公尺。甲○○於97年7月13日對黃美珠實施家庭暴力，97年9
    月12日經本院97年度彰簡字第946號判決處有期徒刑3月，於
    97年10月13日確定，甫於98年2月12日易科罰金執行完畢。
    而上開保護令復於97年10月16日，經本院以97年度家護聲字
    第24號裁定，將上開96年度家護字第689號通常保護令之有
    效期間延長1年。
  (二)甲○○於收受且知悉上開保護令、延長保護令裁定之內容後
    ，本應遵守保護令內容。而於上開保護令有效期間內之98
    年3月20日13時許，在其位於彰化縣鹿港鎮○○里○○路281
    號之居處，乙○○○返回上址拿取信件後欲離開時，乙○○
    ○與甲○○交談不甚愉快，甲○○竟抱住乙○○○，並撫摸
    其身體騷擾之，甲○○續以由乙○○○身後抱住之姿勢，並
    往椅子上一坐，乙○○○乃徒手掐捏甲○○之左前臂（乙○
    ○○所犯傷害罪部分，業經甲○○撤回告訴，檢察官已為不
    起訴處分），甲○○仍不放手，竟由左邊伸頭出去咬住乙○
    ○○之左前胸，使乙○○○受有左前胸紅腫7×5公分之傷害
    ，甲○○即以上開方式，對乙○○○實施身體、精神上不法
    侵害之行為及騷擾之，而違反前揭民事通常保護令之規定（
    甲○○傷害罪嫌部分，業據乙○○○於偵查中撤回告訴），
    適巧有客人來訪，乙○○○趕緊掙脫後離去並報警處理，為
    警查悉上情。
二、認定事實所憑之證據及理由：
  (一)被告於警詢、偵查中、本院審理中，均承認有咬傷乙○○○
    左前胸部之事實，但否認有抱住乙○○○身體並撫摸之騷擾
    行為，辯稱：乙○○○當天到我的租屋處拿戶口名簿及殘障
    手冊，我不給她，我把櫃子上鎖，我人坐在椅子上，我的雙
    手都被她捏得很痛，我當時說如果不停止捏我我就要咬她，
    我才會咬她，我咬她之後她才放手云云。
  (二)乙○○○於98年3月20日就醫診斷，受有「左前胸紅腫7×5
    公分傷害」，此有道周醫院受理家庭暴力事件驗傷診斷書1
    紙可證。而被告承認是自己咬傷乙○○○，此種男人咬傷女
    人胸部之傷害，在刑事案件中極為少見，極可能是當時兩人
    十分靠近，而女人不及防備下才被咬傷胸部。乙○○○於本
    院審理中，以證人身分結證稱：「當天被告有打電話給我說
    有我的信，被告也不拿給我，我只好回家自己找。後來我有
    找到一封國民年金的信，我認為可能不太重要，我就要走了
    。當時我要離開時我們二人都是站立著，被告從我的背後抱
    住我，他突然往後坐下來，我就跟著坐下來。他的力量很大
    ，我撥不開他，我只好捏他的雙手前臂，但是他還是不放，
    後來他把頭伸過來咬我的胸部一口，後來他還是不放手，是
    剛好有人要來改衣服，他才放手。（你覺得被告抱住你要做
    什麼？）我不知道，他就摸我的身體全部。（為何你在偵查
    中說被告是從你的正面抱住你的？）事隔太久，不太記得了
    。」等語，對於胸部受被咬傷一事已能清楚交代，因當時遭
    被告抱住，無法掙脫，在兩人身體緊密接觸下才被咬傷胸部
    一口，此一過程合情合理。而乙○○○偵查中結證：自己與
    被告原本都是站著，被告突然抱住自己正面，然後往後坐下
    等語（見偵查卷第6頁），雖與審理中所述稍有不同，然無
    論是先由正面或背面抱住，被告往後坐下之用意必是欲讓乙
    ○○○更無法掙脫，而此時若繼續維持抱住乙○○○正面之
    姿勢，恐怕兩人都會重心不穩而跌倒，故變換成由乙○○○
    身後抱住之姿勢，兩人才能穩固坐在椅子上。而被告自始至
    終均承認自己咬住乙○○○胸部時，自己確實是坐在椅子上
    （只是否認抱住乙○○○）。所以，至少確定被告咬傷乙○
    ○○胸部時，是坐在椅子上由乙○○○身後抱住，並往左邊
    頭伸出去咬傷乙○○○左胸。
  (三)被告辯稱：我的雙手都被她捏得很痛，我當時說如果不停止
    捏我我就要咬她，我才會咬她胸部云云。本院認為，如果被
    告與乙○○○正面相對，被告若欲正當防衛，衡情應會雙手
    推開乙○○○，不會動口咬住乙○○○胸部，況且被告辯稱
    已事先告知乙○○○將要咬其胸部一事，更屬不可思議。若
    兩人正面相對，被告沒有先抓住乙○○○，欲以突然動口咬
    人胸部並非易事，更何況若事先告知，乙○○○如何能不防
    備？被告辯稱；「因為她當時有上前胸前前傾，我才咬得到
    。」云云（本院審理筆錄）。如果乙○○○只是動手掐捏被
    告手臂，何需將胸部前傾靠近被告臉部前？凡此種種不合理
    之處，均證明被告辯稱正當防衛云云，為卸責之詞，不足採
    信。
  (四)此外，本案另有本院96年度家護字第689號通常保護令1 紙
    、本院送達證書4紙、彰化縣警察局鹿港分局處理家庭暴力
    與兒少保護案件調查紀錄（通報）表及保護令執行紀錄表可
    證。本案事證明確，被告上開違反通常保護令裁定之犯行堪
    以認定。
三、論罪科刑：
  (一)核被告所為，係犯家庭暴力防治法第61條第1、2款之違反保
    護令罪。被告雖同時觸犯家庭暴力防治法第61條第1、2款之
    罪，惟因其係基於同一實施家庭暴力之犯意而為，且所違反
    者為同一保護令上所禁止之數款行為，此即屬實質上一罪，
    應僅論以一違反保護令罪。又「刑法第302條之妨害自由罪
    ，既係以私行拘禁為其非法剝奪人行動自由之例示，則本罪
    在性質上，其行為自須持續相當之時間，始足當之。」（最
    高法院75年度台上字第6857號判決意旨參照）。被告在抱住
    乙○○○全身撫摸同時，雖不無妨害乙○○○身體自由之疑
    慮，然自被告抱住乙○○○至鬆手之時間，並非一段明顯長
    久時間，而被告擁抱動作也同時是騷擾之行為，短時間身體
    接觸可含括在「騷擾」概念中，不另論刑法第302條妨害自
    由罪，以免雙重評價，並予說明。
  (二)爰審酌被告與被害人已有多次家暴衝突紀錄，被告仍未能本
    於相互尊重之精神，理性解決問題，明知在保護令期間，竟
    蔑視司法威信，恣意而為上開違反保護令之行為，造成被害
    人生活不安。被告案發至今仍未全部坦承犯行，犯後態度不
    佳，惟念及被告雙腳有些微殘障，二十年婚姻生活以來，亦
    憑藉自己裁縫手藝照顧二名子女，目前家境困難，依賴政府
    安排擴大就業短期工維生等一切情狀，量處如主文所示之刑
    ，並諭知易科罰金之折算標準。
四、適用法律：
  (一)刑事訴訟法第299條第1項前段。
  (二)家庭暴力防治法第61條第1款、第2款、刑法第11條前段、第
    41條第1項前段。
本案經檢察官王元郁到庭執行職務。
中    華    民    國    98    年    8     月    21    日
                  刑事第四庭          法  官  葉明松
以上正本證明與原本無異。
如不服本判決應於收受判決後10日內向本院提出上訴書狀，並應
敘述具體理由; 其未敘述上訴理由者，應於上訴期間屆滿後20日
內向本院補提理由書（均須按他造當事人之人數附繕本）「切勿
逕送上級法院」。
告訴人或被害人對於判決如有不服具備理由請求檢察官上訴者，
其上訴期間之計算係以檢察官收受判決正本之日期為準。
中    華    民    國    98    年    8     月    21    日
                                      書記官  施秀青
附錄本案論罪科刑法條全文：
家庭暴力防治法第61條：
違反法院依第14條第1項、第16條第3項所為之下列裁定者，為本
法所稱違反保護令罪，處3年以下有期徒刑、拘役或科或併科新
臺幣10萬元以下罰金：
一、禁止實施家庭暴力。
二、禁止騷擾、接觸、跟蹤、通話、通信或其他非必要之聯絡行
    為。
三、遷出住居所。
四、遠離住居所、工作場所、學校或其他特定場所。
五、完成加害人處遇計畫。


司法院資訊處製作；財團法人民間司法改革基金會備份。
